【裁判字號】    99,抗,199
【裁判日期】    991104
【裁判案由】    解任臨時管理人
【裁判全文】
臺灣板橋地方法院民事裁定               99年度抗字第199號
抗  告  人  乙○○
相  對  人  甲○○
上列抗告人與相對人甲○○間聲請解任臨時管理人事件，抗告人
對於中華民國99年7月30日本院99年度法字第30號裁定提起抗告
，本院裁定如下：
    主  文
原裁定廢棄。
    理  由
一、本件抗告意旨略以：鈞院於民國98年12月31日以98年度法字
    第42號裁定，選任相對人為閩江營造有限公司（下稱閩江公
    司）之臨時管理人，因閩江公司已依法選任抗告人為公司董
    事，故抗告人於99年7月21日向鈞院聲請解任相對人臨時管
    理人職務，經原審於99年7月30日以99年度法字第30號裁定
    駁回，為此提起抗告，並請求廢棄原裁定並解任相對人前開
    臨時管理人之職務，抗告理由如下：
  (一)閩江營造有限公司之原董事汪君惠雖因另涉刑事案件經法院
    判處有期徒刑確定而當然解任董事資格，但其原有股權及股
    東身分則並未喪失，茲因汪君惠已將部分股份轉讓於抗告人
    ，並依公司法第108條規定由全體股東互推選任抗告人擔任
    董事，故抗告人已合法取得董事資格並得代表閩江公司執行
    業務。
  (二)退萬步言，縱不論抗告人是否具備董事資格，惟既然具有該
    公司股東身分，對於公司之營運及臨時管理人之選任等，顯
    有利害關係，法院縱要選任閩江公司之臨時管理人，亦應選
    任抗告人擔任，豈有選任與該公司營運毫無利害關係且並無
    股權之相對人擔任，實已損害抗告人之股東權益至詎。蓋以
    相對人自96年1月10日起將出資額轉讓汪君惠，故早已非閩
    江公司之股東，相對人卻以95年7月13日之舊公司變更登記
    表欺騙法院，偽稱股東致鈞院於98年12月31日以98年度法字
    第42號裁定，選任相對人為閩江公司之臨時管理人，而相對
    人為圖公司之工程款利益，竟對於無辜之第三人（包括國防
    部、三軍總醫院及相關承辦人員）濫行興訟，實不適合由其
    擔任公司之臨時管理人。
二、按相對人前依非訟事件法第183條第1項之規定，以利害關係
    人之身分，主張閩江公司股東汪君惠偽造文書竊佔閩江公司
    全部資產，並於96年7月15日向台北縣政府申辦停業拒不執
    行董事職務；閩江公司已遭汪君惠侵佔3年盜領工程款近4萬
    元，又因仍有200多萬元工程款與三軍總醫院訴訟中，而汪
    君惠因常業詐欺案經最高法院於98年11月19日以98年度台上
    字第6783號判決有罪確定，業已入監服刑，並由經濟部於98
    年12月11日以經授中字第09835096490號函解任汪君惠之董
    事資格，故聲請為閩江公司選任臨時管理人，經本院於98年
    12月31日以98年度法字第42號民事裁定選任相對人為閩江公
    司臨時管理人，嗣抗告人對於該裁定不服提出抗告、再抗告
    ，分別經本院以99年度抗字第27號，及臺灣高等法院以99年
    非抗字第86號民事裁定駁回而確定，合先敘明。
三、本院之判斷：
  (一)按有限公司係由一人以上股東所組織，就其出資額為限，對
    公司負其責任之公司。而公司應至少置董事一人執行業務並
    代表公司；董事會不為或不能行使職權，致公司有受損害之
    虞時，法院因利害關係人或檢察官之聲請，得選任一人以上
    之臨時管理人，代行董事長及董事會之職權。但不得為不利
    於公司之行為；公司法第108條第1項前段、同條第4項準用
    同法第208條之1第1項定有明文。又參酌公司法第208條之1
    立立法理由謂：「按公司因董事死亡、辭職或當然解任，致
    董事會無法召開行使職權；或董事全體或大部分均遭法院假
    處分不能行使職權，甚或未遭假處分執行之剩餘董事消極地
    不行使職權，致公司業務停頓，影響股東權益及國內經濟秩
    序，增訂本條，俾符實際」；再揆以公司法第108條第4項準
    用第208條之1立法理由謂：「另公司之董事死亡、辭職或經
    假處分不能行使職權，將致公司業務有停頓之虞，增列準用
    第208條之1，以臨時管理人代行董事職權，俾利公司運作。
    」足見上開選任臨時管理人之規定，須於公司董事因事實（
    死亡）或法律（辭職或當然解任）之因素致無法召開董事會
    ，或公司董事全體或大部分遭假處分不能行使職權，而剩餘
    董事消極不行使職權，致公司業務停頓而受有損害之虞，影
    響股東權益或國內經濟秩序時，始有選任臨時管理人之必要
    。反之，若有限公司已有股東具備董事資格而可執行業務行
    使職權時，即無由臨時管理人代行董事職權之必要。
  (二)次按閩江公司原董事汪君惠，因犯常業詐欺罪經最高法院於
    98 年11月19日以98年度台上字第6783號判決有罪確定，並
    由經濟部於98年12月11日以經授中字第09835096490號函解
    任其董事資格，造成閩江公司無董事代表公司，故由本院於
    98年12月31日以98年度法字第42號裁定選任相對人為臨時管
    理人固非無據。惟查：
  1.公司法自69年修正後，有限公司已無關於召開股東會之規定
    ，其股東表決權之行使即無須以會議方式為之，且於股東行
    使同意權時，如以書面為之，尚非法之所不許，故僅須合於
    公司法第111條第1、2、3項規定：有限公司之股東非得其他
    全體股東過半數之同意，不得以其出資之全部或一部，轉讓
    於他人。前項轉讓，不同意之股東有優先受讓權；如不承受
    ，視為同意轉讓，並同意修改章程有關股東及其出資額事項
    。公司董事非得其他全體股東同意，不得以其出資之全部或
    一部，轉讓於他人等意旨，其同意權之行使，如由過半數或
    全體股東為之，受讓者之股東或董事之資格即無所欠缺（最
    高法院96年度台上字第2199號判決意旨參照）。準此，有限
    公司股東出資額之轉讓及選任董事之表決權行使，並不以召
    開股東會為必要，且法院選任之公司臨時管理人，對於公司
    股東出資額之轉讓，亦無行使同意之權。
  2.閩江公司惟一之股東汪君惠出資額為新台幣（下同）300萬
    元，雖因前開事由喪失董事身分，但其並不因而喪失出資人
    之股東身分，故仍可將公司出資額轉讓他人所有，且不以辦
    理變更登記為必要，亦無須經由臨時管理人以召開會議方式
    行之。從而，依抗告人於原審提出之99年3月22日「閩江營
    造有限公司股東同意書」，其內容載有：「二、原股東汪君
    惠出資額新台幣壹拾萬元整轉由新股東乙○○承受之。三、
    公司置董事壹人，選任乙○○為董事，執行業務並代表公司
    。以上經全體股東同意通過」，並於99年3月30日將閩江公
    司辦理變更登記為董事即抗告人乙○○（出資額10萬元）、
    股東汪君惠（出資額290萬元），此有各該股東同意書及公
    司變更登記表在卷為證（見原審卷第27頁、第28頁），則依
    上開證據資料形式觀之，本院雖於98年12月31日選任相對人
    為閩江公司臨時管理人，然其後之99年3月22日已由抗告人
    依法受讓汪君惠10萬元出資額而成為閩江公司股東，並經全
    體股東選任當選閩江公司董事並於99年3月30日登記就任，
    則閩江公司即非具備無董事不為或不能行使職權，致公司受
    有損害之事由，是閩江公司是否仍另存有臨時管理人之必要
    ，即非無調查研求餘地。
三、綜上所述，依抗告人於原審提出之證據資料，從形式上可資
    認定抗告人99年3月22日依受讓汪君惠10萬元出資額而成為
    閩江公司股東，並由全體股東即汪君惠與抗告人選任抗告人
    為董事，原審認為汪君惠於99年3月22日並無代表閩江公司
    與抗告人成立董事委任關係，似有違誤；況相對人現既為閩
    江公司股東及董事，其究有何不能行使閩江公司董事職權之
    情事，而有以臨時管理人代行之必要？原審並未予調查審酌
    ，是否允當，自滋疑義。抗告論旨執以指摘原裁定不當，求
    予廢棄，自屬有理，爰廢棄原裁定，由原審另為適法之處置
    。
四、據上論結，本件抗告為有理由，依非訟事件法第46條，民事
    訴訟法第495條之1第1項、第492條，裁定如主文。
中    華    民    國    99    年    11    月    4     日
                  民事第一庭  審判長法  官  李世貴
                                    法  官  許瑞東
                                    法  官  黎文德
以上正本係照原本作成。
如不服本裁定，僅得於收受本裁定正本送達後10日內，以適用法
規顯有錯誤為理由，向本院提出再抗告狀，（須附繕本1 份及繳
納再抗告裁判費新台幣1,000 元）。
中    華    民    國    99    年    11    月    4    日
                                    書記官  趙彬

司法院資訊處製作；財團法人民間司法改革基金會備份。
